最高法院刑事判決　　　　　　九十六年度台上字第一一七一號
上　訴　人　甲○○
選任辯護人　康進益律師
　　　　　　王國論律師
上　訴　人　乙○○
　　　　　　　　　　樓（
　　　　　　丙○○
上列上訴人等因違反毒品危害防制條例等罪案件，不服台灣高等
法院高雄分院中華民國九十五年十月三十一日第二審判決（九十
五年度上訴字第一三八三號，起訴案號：台灣高雄地方法院檢察
署九十四年度偵字第一三八八七、一五九九七號），提起上訴，
本院判決如下：
    主  文
原判決撤銷，發回台灣高等法院高雄分院。
    理  由
原判決認定上訴人甲○○、乙○○、丙○○有如原判決事實欄所
示之犯行，因而就甲○○部分，撤銷第一審關於違反毒品危害防
制條例部分之科刑判決，改判仍論處甲○○共同販賣第一級毒品
未遂罪刑（處有期徒刑八年六月）；又共同連續販賣第二級毒品
罪刑（處有期徒刑八年十月）。並撤銷乙○○、丙○○部分之第
一審科刑判決，改判仍論處乙○○、丙○○共同販賣第一級毒品
未遂罪刑（各處有期徒刑八年）；又共同連續販賣第二級毒品罪
刑（各處有期徒刑八年六月）；固非無見。
惟查：(一)除刑事訴訟法有特別規定外，已受請求之事項未予判
決，或未受請求之事項予以判決者，其判決當然為違背法令，同
法第三百七十九條第十二款定有明文。本件檢察官起訴被告之犯
罪時間係自民國九十四年六月十三日起至九十四年六月十五日為
警查獲止。原判決對上訴人等未經起訴之九十四年六月十一日之
連續四次販賣第二級毒品，即原判決事實欄一之(一)、(二)、(三)、(四)
部分之犯行，併予審判，卻未說明何以得併予審理之理由，難謂
無判決不備理由之違誤。(二)科刑判決所認定之事實，與所採之
證據不相適合，即屬證據上理由矛盾，其判決當然違背法令。原
判決事實認定上訴人等自九十四年六月十一日起至同年六月十五
日止，共同連續販賣第二級毒品甲基安非他命等情，理由說明採
取扣案甲○○所有之帳冊二本為認定之證據（見原判決正本第八
頁），主文並諭知該帳冊係供販賣毒品所用之物，依毒品危害防
制條例第十九條第一項前段規定宣告沒收；惟依上開扣案帳冊二
本之內容，似為十二月及一月間之帳目（未記載年份；見上訴字
卷第一八九頁至第二二一頁）；如果無訛，上開證據與原判決事
實認定上訴人等自九十四年六月十一日至六月十五日販賣毒品之
事實，即相齟齬，原判決採取與其認定事實不相適合之證據為判
決之基礎，亦屬採證違法。(三)按販賣毒品罪之販賣行為，並不
以販入之後復行賣出為要件，祇要以營利為目的，將毒品購入或
賣出，有一於此，其犯罪即為完成。原判決事實認定上訴人等與
綽號「打鐵」（即『大強』）者，基於共同販賣第一級毒品海洛
因之犯意，由「打鐵」聯絡購買者，再由「打鐵」或甲○○交付
毒品予乙○○或丙○○，推由該二人攜帶毒品交付買主，而其中
於九十四年六月十五日未及交付海洛因一包予綽號「阿國」即遭
警查獲等情；則上訴人等與「打鐵」所持有並欲販賣予「阿國」
之海洛因，其來源如何？是否係基於販賣營利之目的而販入，如
是，則上訴人雖未及交付毒品即被查獲，是否仍應負販賣第一級
毒品既遂罪責？究竟實情為何？原審未詳查釐清即率行判決，自
有調查未盡之違誤。再原判決就其認定上訴人等與「打鐵」者連
續販賣第二級毒品予綽號「小武」、「鴉片」、「小武」、「黑
輪」、「東港南仔」、「依齡」之人及販賣第一級毒品予「阿國
」未遂之犯行，是否基於意圖營利所為之犯罪構成要件事實，並
未在事實欄內明白認定，理由內亦未加以說明，致事實尚欠明確
，本院無從為適用法律當否之判斷，且亦有判決不備理由之違誤
。以上或為上訴意旨所指摘，或為本院得依職權調查之事項，應
認原判決有撤銷發回更審之原因。另原判決敘明不另為無罪諭知
部分，檢察官起訴認與科刑部分有裁判上一罪關係，基於審判不
可分原則，應一併發回。
據上論結，應依刑事訴訟法第三百九十七條、第四百零一條，判
決如主文。
中　　華　　民　　國　九十六　年　　三　　月　　八　　日
                      最高法院刑事第十一庭
                          審判長法官  林　永　茂
                                法官  洪　文　章
                                法官  蘇　振　堂
                                法官  蕭　仰　歸
                                法官  何　菁　莪
      本件正本證明與原本無異
                                      書  記  官
中　　華　　民　　國　九十六　年　　三　　月　 十二 　日
                                                      Ｑ
